臺灣雲林地方法院刑事判決　　　　　　 95年度簡上字第133號
上　訴　人　臺灣雲林地方法院檢察署檢察官
被　　　告　丙○○
選任辯護人　黃翎芳律師
　　　　　　陳姝樺律師
上列上訴人因被告傷害案件，不服本院95年度六簡字第292 號中
華民國95年6 月21日刑事簡易判決（臺灣雲林地方法院檢察署95
年度調偵字第59號），提起上訴，本院管轄之第二審合議庭判決
如下：
    主  文
原判決撤銷。
丙○○傷害人之身體，處有期徒刑肆月，如易科罰金，以銀元
佰元即新台幣玖佰元折算壹日。
    事  實
一、丙○○於民國94年11月19日13時30分許，在雲林縣斗南鎮「
    順安宮」右側榕樹下，與薛水城（已於95年1 月8 日因意外
    死亡）等人飲酒，因薛水城酒醉將桌面上之酒菜打翻並出手
    毆打丙○○，丙○○心有不甘，頓萌傷害他人身體之犯意，
    出手推打薛水城，致薛水城受有左前額撕裂傷3x1 公分、右
    胸挫傷等傷害。
二、案經被害人薛水城之妻乙○○訴由雲林縣警察局斗南分局報
    請臺灣雲林地方法院檢察署檢察官偵查後聲請以簡易判決處
    刑。
    理  由
一、訊據被告丙○○坦承有於上開時、地與被害人薛水城喝酒發
    生衝突，並出手推薛水城，致薛水城倒地受傷，但辯稱：伊
    沒有出手毆打薛水城云云。經查：
(一)、被告於上開時、地與被害人薛水城喝酒發生衝突，並出手推
    薛水城，致薛水城倒地受傷，業據被告於本院審理時供述在
    卷（本院第164 頁），核與現場目擊證人甲○、丁○○於本
    院審理時均證述被告當時出手推薛水城，致薛水城倒地受傷
    等情相符（本院卷第48、51頁）。並有劉泰成聯合診所診斷
    證明書（警卷第20頁）及國立台灣大學醫學院附設醫院雲林
    分院（以下簡稱台大雲林分院）95年10月24日台大雲分歷字
    第0950007115號函檢附之薛水城94年11月19日之急診病歷影
    本（本院卷第80至83頁），是被告上開自白堪信與事實相符
    。
(二)、被告雖辯稱：沒有出手毆打薛水城云云。惟證人甲○於本院
    證稱有看到被告與薛水城互毆（本院卷第49頁）。而被害人
　　薛水城於上開時、地遭被告毆打受傷後，直接前往雲林縣警
  　察局斗南分局報案，要求警員陪同前往「順安宮」現場尋找
    行兇之人，業據證人即當時受理薛水城報案之處理警員戊○
    ○到庭證稱：「薛水城直接到分局報案，叫我載他去媽祖廟
    找人，他說他在那邊被打，嗣後有陪同他去結果找不到打他
    的人，當時看到他頭部受傷，有帶他去劉泰成診所看醫生。
    」等語無訛（本院卷149 至152 頁）。又被害人薛水城於警
    員處理完畢載其回家後又醉倒路旁，再經警送台大雲林分院
    醫治，被害人薛水城亦向醫生主訴遭人攻擊毆打成傷，亦有
    台大雲林分院上開急診病歷影本在卷可稽（本院卷第80頁背
    面）。再者，參酌被告係因薛水城將其等酒菜撥潑一地而與
    薛水城發生衝突，其等於酒性助長之下，情緒及動作難免失
    控等情，被告有出手毆打薛水城應可認定，被告所辯自非可
    採。又證人甲○於本院作證時前後雖有矛盾不符之處，惟其
    此部分之證述內容與上開證據資料相符，仍非不可採信。至
    於另一證人丁○○證稱未見被告與薛水城互毆云云，核與上
    開證據資料不合，自不足為被告有利之認定。
(三)、被害人薛水城於94年11月19日13時30分許，在雲林縣斗南鎮
    「順安宮」右側榕樹下，遭被告推打成傷，業如前述。被害
    人薛水城於94年11月19日遭被告推打成傷後即直接前往斗南
    分局報案，業據證人丁○○證稱有看到薛水城往分局方向走
    ，而證人戊○○隨即受理報案，並帶薛水城前往劉泰成診所
    醫治等情，亦如前述，根據劉泰成診所及台大雲林分院之診
    斷證明書及台大雲林分院上開急診病歷記載，薛水城94年11
    月19日僅左前額挫裂傷及右胸挫傷（左額撕裂傷、胸部挫傷
    ），有上開診斷證明書及急診病歷在卷足憑，可見被害人薛
    水城於94年11月19日遭被告推打成傷，其僅受左前額挫裂傷
    及右胸挫傷之傷害，可以認定。台大雲林分院95年1 月17日
    出具之診斷證明書雖記載薛水城有左額撕裂傷、胸部挫傷、
    蜘珠膜下腔出血、顱內出血等傷勢，惟薛水城所受蜘珠膜下
    腔出血、顱內出血之傷勢，係薛水城於94年11月21日因故再
    次入院治療時所診斷之傷勢，此有台大雲林分院95年10月24
    日台大雲分歷字第0950007115號函檢附之薛水城95年11月21
    日之病歷影本（本院卷第73至79頁），是薛水城所受蜘珠膜
    下腔出血、顱內出血之傷勢，核與被告於94年11月19日對薛
    水城之傷害行為無關，併予敘明。
(四)、綜上所述，被告確有於上開時、地出手推打被害人薛水城，
    致薛水城受有左前額撕裂傷3x1 公分、右胸挫傷等傷害，被
    告所辯不足採，本件事證明確，被告犯行可以認定，應依法
    論科。
二、查本件被告行為後，刑法（於94年1 月7 日修正，並於94年
    2 月2 日公布）已於95年7 月1 日施行。按行為後法律有變
    更者，適用行為時之法律。但行為後之法律有利於行為人者
    ，適用最有利於行為人之法律，刑法第2 條第1 項定有明文
    。刑法第2 條第1 項之規定乃與刑法第1 條罪刑法定主義契
    合，而貫徹法律禁止溯及既往原則，係規範行為後法律變更
    所生新舊法律比較適用之準據法。是刑法第2 條本身雖經修
    正，但刑法第2 條既屬適用法律之準據法，本身尚無比較新
    舊法之問題，應一律適用裁判時之刑法第2 條規定以決定適
    用之刑罰法律，先予辨明。又本次刑法修正後新舊法之比較
    ，應就罪刑有關之共犯、未遂犯、想像競合犯、牽連犯、連
    續犯、結合犯，以及累犯加重、自首減輕暨其他法定加減原
    因（如身分加減）與加減例等一切情形，綜其全部罪刑之結
    果而為比較，此有最高法院95年度第8 次刑庭會議決議可資
    參照。
三、刑法第277 條第1 項之傷害罪，其法定刑為3 年以下有期徒
    刑、拘役或1 千元以下罰金。據刑法施行法第1 條之1： 「
    中華民國94年1 月7 日刑法修正施行後，刑法分則編所定罰
    金之貨幣單位為新臺幣。94年1 月7 日刑法修正時，刑法分
    則編未修正之條文定有罰金者，自94年1 月7 日刑法修正施
    行後，就其所定數額提高為30倍。但72年6 月26日至94年1
    月7 日新增或修正之條文，就其所定數額提高為3 倍」及刑
    法第33條第5 款：「主刑之種類如下：五、罰金：新臺幣1
    千元以上，以百元計算之」等規定，刑法第277 條第1 項傷
    害罪所得科處之罰金刑最高額為新臺幣30,000元，最低額則
    為新臺幣1,000 元；然依被告行為時之刑罰法律，即依罰金
    罰鍰提高標準條例第1 條前段規定之提高倍數10倍及刑法第
    33條第5 款規定之罰金最低額1 元計算，該罪之罰金刑最高
    為銀元10,000元，最低額為銀元1 元，若換算為新臺幣，最
    高額雖與修正後同為新臺幣30,000元，然最低額僅為新臺幣
    3 元。比較修正前後該罪法定刑之罰金刑部分之規定，以95
    年7 月1 日修正公布施行前之規定，較有利於被告。
四、又修正前刑法第41條第1 項前段規定：「犯最重本刑為5 年
    以下有期徒刑以下之刑之罪，而受6 個月以下有期徒刑或拘
    役之宣告，因身體、教育、職業、家庭之關係或其他正當事
    由，執行顯有困難者，得以1 元以上3 元以下折算1 日，易
    科罰金。」修正前之易科罰金折算標準，依修正前罰金罰鍰
    提高標準條例第2 條前段（95年5 月7 日修正公布刪除，自
    95年7 月1 日施行）規定，就其原定數額提高為100 倍折算
    1 日，則本件被告行為時之易科罰金折算標準，應以銀元30
    0 元折算1 日，經折算為新臺幣後，應以新臺幣900 元折算
    為1 日。惟95年7 月1 日修正公布施行之刑法第41條第1 項
    前段則規定：「犯最重本刑為5 年以下有期徒刑以下之刑之
    罪，而受6 個月以下有期徒刑或拘役之宣告者，得以新臺幣
    1,000 元、2,000 元或3,000 元折算1 日，易科罰金。」比
    較修正前後易科罰金折算標準之規定，以95年7 月1 日修正
    公布施行前之規定，較有利於被告。
五、綜合上述各條文修正前、後之比較，揆諸前揭最高法院決議
    及刑法第2 條第1 項前段、後段規定之「從舊、從輕」原則
    ，自應適用被告行為時之法律，即修正前刑法之相關規定及
    罰金罰鍰提高標準條例第1 條前段、刪除前罰金罰鍰提高標
    準條例第2 條規定，予以論處。
六、核被告丙○○所為，係犯刑法第277 條第1 項之傷害罪。本
    院審酌被告之前尚無前科紀錄，素行尚佳，有台灣高等法院
    被告前案紀錄表在卷可稽，被告係因薛水城酒醉將桌面上之
    酒菜打翻並出手毆打丙○○，丙○○心有不甘，才萌傷害他
    人身體之犯意，傷害薛水城成傷，其以徒手推打手段尚非劇
    烈，被害人薛水城94年11月19日所受傷勢之嚴重性，被告犯
    罪後僅坦承部分犯行，尚未與被害人家屬達成和解等一切情
    狀，量處如主文第2 項所示之刑，並依修正前刑法第41條第
    1 項前段及刪除前罰金罰鍰提高標準條例第2 條前段之規定
    ，宣告易科罰金之折算標準。
七、原審認被告罪證明確，予以論罪科刑固非無見，惟(一)被害人
    薛水城於94年11月19日僅受左前額挫裂傷及右胸挫傷之傷害
    ，不包括95年11月21日所受蜘珠膜下腔出血、顱內出血之傷
    害，業如前述，原審均予以認定尚有未洽。(二)被告行為後，
    刑法已修正公布施行，原判決未及就上開刑法修正條文引用
    刑法第2 條第1 項規定為新舊法比較適用，亦有未洽。本件
    上訴人雖以被告傷害薛水城始終毫無悔意，且未與被害人家
    屬和解並賠償，態度惡劣，原審僅判處有期徒刑4 月量刑過
    輕等為由提起上訴。惟按量刑係法院裁量之職權行使，法官
    審酌刑法第57條所列各款事由及一切情狀，為酌量科刑輕重
    之權衡，苟無顯然欠缺妥當性或違法之處，上級審法院對於
    下級審法院職權之行使，自應予以尊重，實難僅為調整刑度
    而任意改判。本院認原審量刑既在法定刑之內，且係綜合上
    開各情判處被告有期徒刑4 月，自難認有何違法失當之處。
    上訴人以原審量刑過輕為理由提起上訴，雖無可採。然原判
    決既有上開可議之處，即屬無可維持，應由本院第二審合議
    庭予以撤銷改判。
八、本件公訴人陳明起訴範圍係就被告94年11月19日傷害被害人
    薛水城之犯行起訴。且被告與被害人薛水城94年11月19日係
    因飲酒發生糾紛，出於偶發事件，與被告於94年11月21日是
    否另有傷害被害人薛水城之犯行，自無裁判上一罪關係，應
    由檢察官另行處理，併予敘明。
據上論斷，應依刑事訴訟法第455 條之1 第1 項、第3 項、第36
9 條第1 項前段、第364 條、第299 條第1 項前段，刑法第2 條
第1 項前段、第277 條第1 項，修正前刑法第41條第1 項前段、
，罰金罰鍰提高標準條例第1 條前段、刪除前罰金罰鍰提高標準
條例第2 條，判決如主文。
本案經檢察官李明哲到庭執行職務
中　　華　　民　　國　　96　　年　　1 　　月　　17　　日
                  刑事第一庭  審判長法  官  紀文勝
                                    法　官　王雅苑
                                    法  官  楊昱辰
以上正本證明與原本無異。
本判決不得上訴。
                                    書記官　陳善永
中　　華　　民　　國　　96　　年　　1 　　月　　17　　日
附錄法條：
刑法第277條(普通傷害罪)
傷害人之身體或健康者，處3 年以下有期徒刑、拘役或1 千元以
下罰金。
犯前項之罪因而致人於死者，處無期徒刑或7 年以上有期徒刑；
致重傷者，處3 年以上10年以下有期徒刑。
